【裁判字號】    89,訴,172
【裁判日期】    891019
【裁判案由】    稅捐稽徵法等
【裁判全文】
臺灣板橋地方法院刑事判決                          八十九年度訴字第一七二號
    公  訴  人  臺灣板橋地方法院檢察署檢察官
    被      告  甲○○
右列被告因稅捐稽徵法等案件，經檢察官提起公訴（八十八年度偵字第二六三八一號
），本院判決如左：
    主  文
甲○○無罪。
    理  由
一、公訴意旨略以：被告甲○○為臺北縣土城市○○路○段八十七號十樓之一聚泰健
    康興業有限公司（下稱聚泰公司）之股東，明知該公司於民國八十六年十一月三
    日業經股東會決議解散，停止對外營業，竟仍謀逃漏稅捐而意圖為自己不法所有
    ，於八十七年上旬，至臺北縣板橋市○○路○段一二五號三樓戊○○會計事務所
    ，向戊○○虛稱其為聚泰公司股東，須使用公司印章及購買發票證等物，致令戊○○陷於錯誤，因交付上開物件。被告取得上開物件後，即持向稅捐機關冒領聚
    泰公司發票，並自八十七年上旬起至同年六月間止，以上開聚泰公司名義之發票
    經營販售飲水機等物品之業務，並以此不正方法逃漏營業稅捐新台幣（下同）二
    十一萬一千一百二十五元，因認被告涉犯刑法第三百三十九條第一項之詐欺取財
    罪、稅捐稽徵法第四十一條之罪嫌。
二、按犯罪事實應依證據認定之，無證據不得推定其犯罪事實；又不能證明被告犯罪
    或其行為不罰者，應諭知無罪之判決，刑事訴訟法第一百五十四條、第三百零一
    條第一項分別定有明文。所謂認定犯罪事實之證據，係指足以認定被告確有犯罪
    行為之積極證據而言。又認定犯罪事實所憑之證據，雖不以直接證據為限，間接
    證據亦包括在內，然而無論直接證據或間接證據，其為訴訟上之證明，須於通常
    一般之人均不有致有所懷疑，而得確信其為真實之程度，始得據以為有罪之認定
    ，倘其證明尚未達到此一程度，而有合理之懷疑存在時，事實審復已就其心證上
    理由予以闡述，敘明如何無為有罪之確信，因而為無罪之判決，尚不得任意指為
    違法，最高法院分別著有二十九年上字第三一０五號、七十六年台上字第四九八
    六號判例可供參考。
三、公訴意旨認為被告甲○○涉犯詐欺、稅捐稽徵法罪嫌，無非以聚泰公司負責人己○○、股東丙○○、丁○○具狀指訴及代理人張秀英、曾火秋等人到庭陳明甚詳
    ，並有財務法庭執行通知書、聚泰公司聲明啟事、停業啟事等影本附卷足稽等情
    為其論據。訊據被告甲○○固坦承向會計師索取聚泰公司之印章及購買發票證後
    ，領取發票後販售飲水機予客戶，賺得二十一萬一千一百二十五元等情不諱，惟
    堅決否認有何前揭犯行，辯稱：伊原係聚泰公司股東，但書唸得不多，為使妻賴
    蓉鴒能夠參加股東會，於三、四年間將股東名義轉讓予賴蓉鴒，但伊仍參與公司
    業務，後來董事長己○○常到大陸，聚泰公司經營幾乎停止，伊為販售飲水機向
    會計索取發票，但會計以未獲其他股東同意為由拒絕，伊於是向戊○○會計事務
    所人員要回公司印章及購買發票證，因該事務人員都認識伊，就交付該等物品，
    伊再向土城農會領取發票，以便販售飲水機，伊在領取發票之前有向己○○報告
    ，己○○不置可否，因為公司已經沒有營業，職員都已離職，所以沒有申報營業
    稅等語。
四、經查：
  (一)詐欺罪部分：按刑法上詐欺罪之成立，以意圖為自己不法之所有，以詐術使人將
    本人或第三人之物交付為構成要件之一，所謂以詐術使人交付，必須被詐欺人因
    其詐術而陷於錯誤，若其所用方法不能認為詐術，亦不致使人陷於錯誤，即不構
    成該罪，最高法院四十六年台上字第二六０號判例可資參照。查聚泰公司位於臺
    北縣土城市○○路○段八十七之一號十樓，主要營業項目係各種淨水器、健康器
    材、機具五金製造加工買賣、各種家電用品之買賣、淨水系統之設計及安裝等業
    務，被告甲○○之妻賴蓉鴒係股東之一，此有聚泰公司變更登記事項卡及董事、
    股東名單在卷可稽，而被告原係聚泰公司股東，嗣後變更登記為賴蓉鴒，亦經證
    人曾火秋到庭證述明確（見本院八十九年五月三十一日訊問筆錄），被告辯稱其
    將股東名義轉讓予其妻賴蓉鴒，但仍參與公司業務乙節，尚有所據，堪予採信。
    又告發人己○○等人雖認聚泰公司業於八十六年十一月三日經股東會決議解散，
    停止對外營業，並提出聲明啟示、暫停營業等資料為據。惟按有限公司之解散，
    除有章程所定解散事由，及公司所營事業己成就或不能成就，得經全體或一部股
    東之同意繼續經營，其不同意者視為退股外，須經股東全體之同意，公司法第一
    百十三條、第七十一條第一項定有明文。查本件聚泰公司以營運欠佳開會決議解
    散，僅有林秀珠（股東己○○之妻）、張秀英（股東丙○○之妻）、乙○○（股
    東丁○○之父）及股東賴蓉鴒四人參加，其中林秀珠、張秀英、乙○○同意，賴
    蓉鴒不同意，此有證人林秀珠、張秀英、乙○○、賴蓉鴒到庭證述明確（見本院
    八十九年五月四日訊問筆錄），且有暫停營業紀錄表在卷可參，從而上開解散公
    司、停止營業之決議，有違前揭公司法之規定而無效。再者，證人戊○○到庭證
    稱：「我任職於戊○○會計事務所，從事為客戶申報會計資料及代書等業務，聚
    泰公司曾委託我領取發票、申報營業稅，稅捐機關會通知公司去領取發票證，領
    取發票時需持購買發票證，有時是我們將發票送到聚泰公司，有時是公司派人來
    拿，對方表示代表聚泰公司，我們就會將發票交給他，我不太認識被告，但我知
    道他是股東，他有無向我領發票我不記得，但如果他表明是股東，我們就會交給
    他，聚泰公司並未特別約定將發票交給何人，就我所知該公司後來倒閉，因為都
    無法聯絡到會計。」等語（見本院八十九年九月十四日訊問筆錄）。查被告昔為
    公司股東，嗣雖登記為其妻賴蓉鴒，惟仍參與公司業務，已如前述，其向會計事
    務所索取聚泰公司印章及領取發票證等物，目的為販售飲水機，應無不法所有之
    意圖，而戊○○會計事務所人員認為被告係聚泰公司股東而交付支票，被告並未
    施用詐術，該事務所人員亦無因此陷於錯誤之情事，核與詐欺罪之構成要件有間
    。此外，復查並無其他積極證據足資認定被告有被訴詐欺之犯行，此部分犯罪尚
    難證明。
  (二)按稅捐稽徵法第四十一條所謂以不正當方法逃漏稅捐，必具有與積極之詐術同一
    型態，始與立法之本旨符合，如僅屬單純的不作為，而別無逃漏稅捐之積極行為
    ，即不能認與詐術漏稅之違法特性同視，而繩以稅捐稽徵法第四十一條之罪。依
    原判決記載之事實，上訴人僅有漏報之消極行為，別無類似詐術之不正當方法，
    以積極行為逃漏稅捐，祇能科以行政罰之罰鍰，不能遽論以該條之罪（最高法院
    七十年度台上字第六八五六號、七十四年台上字第五四九七號判例可資參照）。
    本件被告聚泰公司漏報營業稅，經稅捐機關核算八十六年、八十七年分別欠繳五
    萬零六十六元、二十一萬三千五百六十九元，此有臺北縣稅捐稽徵處處分書及本
    院財務法庭執行通知書各一份在卷可參，而聚泰公司在臺北縣板橋市農會之活期
    存款（帳號為00000000000號），帳戶內四萬五千三百二十三元，已
    於八十八年九月十三日扣押解繳本院財務法庭，此有該農會八十八年九月十三日
    板農（信）字第０八七三號函在卷可參。告發人己○○等人指訴被告自行販售飲
    水機之營業額，該等稅款應由被告負責繳納，縱令屬實，惟被告並非納稅義務人
    ，且其僅未為稅款之申報，並未積極以不正當方法逃漏稅捐，撥諸上開說明，僅
    受加徵怠報金及科處罰鍰之處分，尚難遽依以不正當方法逃漏稅捐論擬。
五、綜上各節以析，查無證據足認被告有為自己不法所有之意圖，並施用詐術使戊○○會計事務所人員陷於錯誤而交付發票，及以不正當方法逃漏稅捐等犯行，本件
    既不能證明被告涉有被訴之詐欺、稅捐稽徵法等犯行，自應為被告無罪之諭知。
據上論斷，應依刑事訴訟法第三百零一條第一項，判決如主文。
本案經檢察官黃和村到庭執行職務
中      華      民      國      八十九      年     十     月    十九    日
                                      臺灣板橋地方法院刑事第六庭
                                          法  官  侯  志  融
右正本證明與原本無異
如不服本判決應於送達後十日內向本院提出上訴狀
                                          書記官  陳  淑  芳
中      華      民      國      八十九      年     十     月   二十三   日


司法院資訊處製作；財團法人民間司法改革基金會備份。
